【裁判字號】    92,交聲,110
【裁判日期】    921031
【裁判案由】    違反道路交通管理處罰條例聲明異議
【裁判全文】
臺灣新竹地方法院交通事件裁定                    九十二年度交聲字第一一０號
    移送機關  交通部公路總局新竹區監理所
    受處分人
    即異議人  甲○○
    代 理 人  巫宗翰律師
右列異議人對於交通部公路總局新竹區監理所九十二年五月二十九日竹監營字第裁五
０─Ｅ00000000號裁決處分，聲明異議，本院裁定如左：
    主    文
異議駁回。
    理    由
一、按拼裝車輛未經核准領用牌證行駛，或已領用牌證而變更原登檢規格、不依原規
    定用途行駛者，處汽車所有人新臺幣（下同）三千六百元以上一萬零八百元以下
    罰鍰，並禁止其行駛。前項第二款、第十款之車輛並沒入之；第三款、第四款之
    牌照扣繳之；第五款、第七款之牌照、號牌吊銷之。道路交通管理處罰條例第十
    二條第一項第二款、第二項分別定有明文。
二、原處分機關交通部公路總局新竹區監理所（下稱新竹區監理所）裁決理由略以：
    聲明異議人即受處分人甲○○於民國九十二年三月二十六日上午十一時許，駕駛
    其所有之未經核准領用牌證之六輪拼裝車，載運土石行駛在新竹縣新豐鄉○○村
    ○○路至福陽段地號五十三號旱地傾倒，當場為警查獲取締，經新竹縣警察局竹
    北分局山崎派出所員警儲南辰以竹縣警交字第Ｅ00000000號舉發違反道
    路交通管理事件通知單當場舉發，異議人於收受違反道路交通管理事件通知單後
    ，不服舉發事實，依道路交通管理處罰條例第九條第一項規定，於十五日內即九
    十二年四月七日，向新竹區監理所以聲明異議書陳述意見，經原舉發單位新竹縣
    警察局竹北分局於九十二年四月三十日以（九十二）北警交裁字第０九二００二
    六二九四號函覆員警舉發無訛，新竹區監理所乃依據該舉發違反道路交通管理事
    件通知單上所載之違規事實，於九十二年五月二十九日掣填竹監營字第裁五０─
    Ｅ00000000號違反道路交通管理事件裁決書，裁決處異議人罰鍰新臺幣
    一萬八百元，並車輛沒入。
三、聲明異議意旨略以：（一）異議人即受處分人甲○○所有之拼裝車領有合法牌照
    ，新竹區監理所之車籍號碼為一一二八號，且有繳納車輛使用牌照稅，此有新竹
    稅捐稽徵處車輛使用牌照稅單附卷可稽，亦可足證甲○○所有之拼裝四輪車為合
    法使用，並不符道路交通管理處罰條例第十二條第一項第二款之拼裝車輛未經核
    准領用牌證行駛之處罰規定，實屬明確，新竹區監理所之處分並沒入該拼裝車實
    為違法之行政處分，嚴重侵害人民權益。（二）異議人甲○○所有之車號一一二
    八號四輪拼裝車係合法領有使用牌照且依規定納稅，而何來「未經核准領用牌照
    行駛」呢？又，道路交通管理處罰條例第十二條第一項第二款之立法宗旨，係為
    保全道路交通人車安全就未合法領有牌照之拼裝車所加以限制，而並非對合法領
    用使用牌照者亦有限制，準此，新竹區監理所顯係對法規適用有所違誤。（三）
    道路交通管理處罰條例第三條第一款（異議人誤載為第三條第一項）：「道路：
    指公路、街道、巷衖、廣場、騎樓、走廊或其他供公眾通行之地方。」，即依前
    開法條所示「道路」之定義係為可供「不特定之多數人可自由出入、行走或行駛
    者」而言。退萬步言之，道路交通管理處罰條例第十二條第一項第二款所處罰之
    對象係：「未領有合法牌照之拼裝車而行駛於公路者」，而異議人當天係在台灣
    電力公司工地（下稱台電工地）執行職務，且工地道路兩端均有加以圍阻，以防
    外車進入，此有工地照片四幀為證，且當天出勤異議人亦非自行駕駛系爭拼裝車
    自新竹縣湖口鄉逕赴工地，而是由異議人委請桃福運輸公司張紹相之板車將異議
    人所有之車號一一二八號拼裝車載往工地即新竹縣新豐鄉○○路執勤，則依前所
    述：「該新竹縣新豐鄉○○路之工地係一封閉工地，並非一般供車輛行駛之公路
    ，則自與道路交通管理處罰條例第十二條第一項第二款之規定有違。」，揆諸前
    開事實暨理由，異議人並無任何違規之處。（四）綜右所陳，異議人甲○○既合
    法領有拼裝車使用牌照，當可合法行駛公路，而更遑論其並無行駛公路之事實，
    而是由桃福運輸公司以板車載往新豐鄉○○路之台電工地執勤，又該台電工地係
    封閉路段與社會通念「公路」亦有所差別，新竹區監理所未詳予審究實情，即將
    異議人之拼裝車沒入並處以罰鍰之情，明顯為違法行政處分，爰依法聲明異議，
    請求撤銷原處分將拼裝車發回異議人云云。
四、經查：
（一）按道路交通管理處罰條例之立法意旨，於該條例第一條規定即開宗明義揭示：
      「為加強道路交通管理，維護交通秩序，確保交通安全，制定本條例。」，而
      本此立法意旨，道路交通管理處罰條例第三條第一款規定對所謂「道路」，即
      定義為係指公路、街道、巷衖、廣場、騎樓、走廊或其他供公眾通行之地方，
      即須在供公眾通行之地方駕駛車輛或汽車，方屬道路交通管理處罰條例所欲規
      制、管理之道路交通安全、秩序。而所謂車輛，其意義係指在「道路」上以原
      動機行駛之汽車（包括機器腳踏車）或以人力、獸力行駛之車輛；所謂汽車則
      係指在「道路」上不依軌道或電力架線而以原動機行駛之車輛（包括機器腳踏
      車），道路交通管理處罰條例第三條第八款、道路交通安全規則第二條第一項
      第一款分別訂有明文；因此，道路交通管理處罰條例第十二條第一項第二款規
      定，拼裝車輛未經主管機關核准並領用牌證前，禁止在「道路」上行駛，其所
      禁止之情形當指駕駛未經核准領用牌證之拼裝車輛在公路、街道、巷衖、廣場
      、騎樓、走廊或其他供公眾通行之地方行駛者。
（二）本件異議人甲○○經舉發違規當日所駕駛之拼裝車輛之車籍號碼雖亦為一一二
      八號，惟係六輪之拼裝車，並非異議人所謂之領有合法牌照之車籍號碼一一二
      八號「拼裝四輪車」，此有該經沒入之六輪拼裝車相片二幀附卷可參；又異議
      人謂其四輪拼裝車係合法領有使用牌照且依規定納稅云云，經查，該車籍號碼
      一一二八號「四輪拼裝車」係由新竹縣政府農業局依新竹縣政府於九十年十二
      月七日以府農務字第一二九三九號函公告之「新竹縣農用拼裝車輛管理及取締
      要點」所主管核發，然該使用牌證依該「新竹縣農用拼裝車輛管理及取締要點
      」第十點規定，「有使用牌證農用拼裝車輛，本府規定於九十年十二月三十一
      日停止使用，並不得要求任何補償。」，是異議人所謂之合法領用牌證業已失
      效，其所檢附之新竹縣稅捐稽徵處民國六十九年、七十二年、七十五年機動車
      輛使用牌照稅稅單及臺灣省新竹縣政府六十八年四月二日規費收入收據聯即不
      足以資為異議人領有合法牌證之證明，堪認異議人甲○○經舉發違規當日所駕
      駛之拼裝六輪車係屬未經核准領用牌證之拼裝車輛無誤。
（三）異議人駕駛未經上開核准領用牌證之拼裝六輪車輛，行駛於新竹縣新豐鄉○○
      路之供公眾通行之道路之違規事實，經本院於九十二年七月七日訊問證人儲南
      辰即舉發該違規事實之新竹縣警察局竹北分局山崎派出所警員到庭證述：「本
      件是我和所長二人在新豐鄉○○路，因為我們看到他們的車子駕駛到工地內要
      倒，所以本件是舉發異議人駕駛拼裝車輛在路上行駛，卷宗內的車輛改道警告
      標誌並非九十二年三月二十六日所擺放的，且警告標誌也與本件無關。」、「
      取締他們駕駛拼裝車輛，未經允許在茄苳路上行駛。」等語在卷，又關於九十
      二年三月二十六日舉發異議人違規事實當日，違規地點即從施工地點至堆放廢
      土地點間之路段，有無看見任何類如「請車輛改道」之告示標誌等封閉道路措
      置等情，亦經證人儲南辰補充陳明：「當日從施工地點至堆放廢土地點間之路
      段，並未見有任何類如『請車輛改道』之警告標誌等封閉道路措置，當日仍有
      其他車輛往來行駛於該段道路上，且欲設置警示標誌以封閉道路須先向派出所
      備案始得為之，異議人當天工作之施工單位並未向派出所備案等情綦詳，雖異
      議人當日工作地點之承包商陳澤仁（即承包九十二年三月二十六日台電工地新
      竹縣新豐鄉○○路段之地下管路埋設工程之萬鼎營造有限公司負責人），經本
      院以公務電話向其查詢，陳澤仁陳稱：「（問：當日施做工程時，有無做任何
      類如『請車輛改道』之告示標誌等的封閉道路措置？）當日從施工地點至堆放
      廢土地點間之路段兩端，因施工現場之茄苳路段狹小，約只容一輛車通行之寬
      度，所以有請工人各一名站路旁請往來車輛改道，並豎立安全錐、施工告示牌
      、拒馬等設置，但對居住該路段及必須通行該路段之車輛，則仍讓其通行。」
      等語，均有本院刑事庭公務通知、查詢電話紀錄表及陳澤仁所繪製之施工現場
      指揮人員及拒馬、安全錐等之站立或豎立位置圖示各一紙在卷可稽，益證前開
      異議人被舉發違規地點對居住該路段、必須通行該路段之車輛，仍有讓其通行
      之事實，且承包商並未向當地派出所即新竹縣警察局竹北分局山崎派出所備案
      ，是其所設置之拒馬、安全錐及指揮人員之指揮等措置對一般民眾並無拘束力
      ，僅具勸導改道之效果，對欲通過該地方之民眾並不具強制力而仍得通行，是
      該路段仍具供公眾通行之性質；況與異議人於同時、同工地內經警以相同違規
      事實舉發違規之古昌安，業已自動繳納結案，亦有證人古昌安於本院九十二年
      十月十七日訊問時證述在卷，是異議人於九十二年三月二十六日駕駛其所有之
      未經核准領用牌證之六輪拼裝車行駛於道路之違規事實堪予認定。
（四）末按交通警員掣單舉發違反道路交通管理處罰條例所列之違規事實，本質上為
      行政處分，係公務員基於職務上權力，依法就特定之具體事件所為具有公法上
    效果之單方行政行為，基於公務員為公法上行為具有公信力之原則，該行政處
      分當可被推定為真正，其據以依法處分之事實認定亦為真正無誤，此與民事訴
      訟法第三百五十五條第一項規定：「文書依其程式及意旨得認作公文書者，推
      定其為真正」之情形相同。本此公信原則，乃立法者賦予行政機關制定違反道
      路交通管理事件統一裁罰基準及處理細則，使勤務警員得當機處分，以達其維
      護交通秩序、安全之行政目的。反之，若謂公務員一切行政行為均需預留證據
      以證其實，則國家行政勢必窒礙難行。據此，刑事訴訟法就犯罪證據有關之規
      定中與屬行政秩序罰之交通違規裁罰本質不合之部分，自不在準用之列。異議
      人為證明執勤警員之舉發有誤所提出之工地相片四幀，就相片上所顯示之拍攝
      日期為九十二年四月七日、八日，均非異議人經警舉發違規事實之九十二年三
      月二十六日，是異議人所提之該工地相片四幀，尚無法證明異議人當日工作之
      工地道路兩端均有加以圍阻，以防外車進入，屬一封閉路段，是員警之舉發並
      無違誤，本院經查亦無任何證據足資證明員警有捏造事實違法取締之情事，則
      執勤警員本其維護交通秩序、安全職責所為之舉發，自應受到合法、正確之推
      定。且徵諸證人儲南辰與異議人並無仇怨，亦經異議人自陳在卷，則其依法執
      行公務自無任意誣陷異議人之動機及目的，雖異議人於本院調查時陳稱有可能
      遭陷害，然此乃出自異議人主觀上之臆測之詞，並無客觀上之證據可資佐證，
      是異議人之主張即無由採信。又本件異議事實之爭執所在係異議人駕駛未經核
      准領用牌證之拼裝車在施工現場載運土石至堆放土石之旱地傾倒，其行駛該地
      方行為是否屬道路交通管理處罰條例第十二條第一項第二款規定之處罰情形，
      而異議人於本院調查時偕同證人桃福運輸公司張紹相到庭，欲證明當日是由桃
      福運輸公司以板車載往新豐鄉○○路之台電工地執勤一事，因異議人之拼裝車
      是如何到施工現場與本院審酌異議人之異議是否有理由尚屬無涉，爰不為異議
      人有利之認定，附此敘明。
（五）綜上所述，異議人所辯均不足採。原處分機關依道路交通管理處罰條例第十二
      條第一項第二款、第十二條第二項，裁罰異議人罰鍰一萬八百元，並將車輛沒
      入，於法並無不合，本件異議為無理由，應予駁回。
五、依道路交通案件處理辦法第十九條，裁定如主文。
中      華  民      國    九十二    年      十      月    三十一    日
                                  臺灣新竹地方法院交通法庭
                                      法  官  林  秋  宜
右正本證明與原本無異。
如不服本裁定，應於送達後五日內向本院提出抗告狀。
                                      書記官  張  永  榮
中      華      民      國    九十二    年      十      月    三十一    日


司法院資訊處製作；財團法人民間司法改革基金會備份。
